臺灣高等法院民事判決　九十年度上字第一一七四號
　　　上　訴　人　甲○○
　　　被 上訴 人　第一商業銀行股份有限公司
　　　法定代理人　陳建隆
　　　訴訟代理人　黃燕治
　　　被 上訴 人　台灣中小企業銀行股份有限公司
　　　法定代理人　蕭介仁
　　　訴訟代理人　張梓澤
　　　法定代理人　陳逸平
　　　訴訟代理人　李旻臻
右當事人間第三人異議之訴事件，上訴人對於中華民國九十年七月十一日臺灣臺北地
方法院八十九年度訴字第四九二二號第一審判決提起上訴，本院判決如左：
    主    文
上訴駁回。
第二審訴訟費用由上訴人負擔。
    事    實
甲、上訴人方面：
一、聲明：
  (一)原判決廢棄。
  (二)台灣台北地方法院八十九年度民執字第一四一九二號拍賣抵押物事件所查封之台
    北市○居街三十號八樓（即八樓增建）部分之強制執行應予撤銷。
  (三)第一、二審訴訟費用均由被上訴人負擔。
二、陳述：除與原判決記載相同者外，補稱略以：
  (一)原判決以增建申請函之申請人為許漢任，因而認增建房屋為許漢任所有云云，殊
    不知增建申請人若非七樓屋主許漢任根本不可能獲准，因此如果據此認定八樓所
    有權歸屬，則無論如何上訴人作任何舉証均不可能証明擁有所有權，故原判決認
    定顯然有違經驗法則。
  (二)原審認為不能以七、八樓無內梯即認定七、八樓為不同之人所有，對此不能說不
    對，但仍應斟酌全辯論意旨以為採憑，不能逕以七、八樓無內梯，即遽認八樓之
    增建必為許漢任所有。
  (三)有關電話費之設址固不一定能証明所有權歸屬，但與前述相同非不得斟酌全辯論
    意旨加以認定，原判決仍是速斷。
  (四)有關許漢任未委託出售八樓，原判決逕自臆測「或係留供自用，或係供原告之用
    」此二者均屬臆測，豈可作為判斷依據，今若依一般經驗法則許漢任既已委託太
    平洋房屋出售七樓以清償債務，自是希望獲取較多價款，豈有故意捨自己所有八
    樓連估價都不估價？原判決非僅自行臆測而有認定事實不依証據之違法更有判決
    認定事實違反上述經驗法則之違法。
  (五)就估價時標的之取捨，原判決認定六樓有估價為合理因為六樓之所有權人許超雄
    為上弘公司保証人，但上訴人並非保証人，試問上訴人非保証人與許漢任委託就
    八樓鑑價有何關係？原判決如何在突然間就以上訴人非保証人即可推出八樓部分
    為許漢任所有，令人費解。
  (六)原判決又稱頂樓加蓋非僅親族間，甚且要其它建商出售之買受人同意，故立即認
    「原告主張顯非可信」，這種邏輯飛躍上訴人不能理解，蓋依法院之所謂要求其
    它買受人同意不論是許漢任或上訴人增建均有此問題，此與上訴人所言可不可信
    有何關係？
  (七)原判決又稱上訴人為起造人大可在合建之初即約定加建，就此若法院認為這樣才
    公平，則現在上訴人已因嗣後才加建而受到更不公的對待，法院卻因此質疑為何
    不早一點加建，甚至認為不這樣就不足採信，如此豈非「二次傷害」？換言之，
    上訴人當初沒有力爭（親子、兄弟間果能力爭乎？）卻現在落得不足採憑的下場
    ，恐怕是上訴人始料未及。更何況上訴人早在九十年二月七日準備書狀（二）之
    中陳明因建商退出，導致戶數減少，上訴人因此未列入為起造人，因此何來「原
    告又為地主又為起造人」之認定，此從何說起？
  (八)有關一銀鑑價未鑑定八樓一節，原判決認定並無保障未加鑑價，試問果真認並無
    保障，何必旋及要許漢任出具切結書，將來併同處分，既要併同處分，顯有將來
    作為保障之意，原判決所認豈非前後矛盾。
  (九)原判決似認許漢任當初大可在簽立切結書時表明增建非其所有，但上訴人與許漢
    任均已主張，切結書為制式文書，許漢任若據實以對，銀行難道會同意其不書立
    切結書，果爾如此，何必有制式切結書之提供？原判決要求許漢任據實以告完全
    是昧於事實，實有「何不食肉糜」之感。
  (十)有關許漢任向執行處表示應將八樓一併鑑價一節與上訴人何干？許漢任在查封八
    樓要併付拍賣之情形，若能併付計價則有機會在拍賣時多清償一些債務此對許漢
    任為有利，正常情形下許漢任既不能確定八樓不致併付拍賣，自然會主張一併計
    價，否則豈不損失更大？嚴格言之，許漢任與上訴人利益在此不無衝突之處，故
    原判決實不宜以許漢任之一有利自己之舉動而推論所有權歸其所有，而影響上訴
    人之權益。
  (十一)系爭安居街三十號八樓（即七樓頂增建部份）確係上訴人於民國七十六年六月間
    委由「萬泰工程有限公司」（以下簡稱萬泰公司）承攬興建，有該公司七十六年
    六月五日出具之估價單及施工圖說為證。至於被上訴人第一商銀答辯稱上開二份
    估價單之筆跡不同，應係由萬泰公司不同承辦人先後出具所致，由此益能證明估
    價單之真實性。萬泰公司完成系爭建物興建後，上訴人隨即委由謝明朗進行室內
    裝修工程，包含室內隔間、櫥櫃、天花板及窗簾之施作及安裝，工資亦由上訴人
    給付謝明朗而非許漢任，業經証人謝明朗於鈞院九十一年二月四日庭訊時結證屬
    實，即可證明系爭建物係由上訴人所出資興建，上訴人確為系爭建物之所有權人
    ，而非許漢任。
三、證據：除援用第一審所提證據外，另提出萬泰工程有限公司出具之估價單、施工
    圖說，並聲請傳證謝明朗。
乙、被上訴人方面：
一、聲明：
  (一)上訴駁回。
  (二)上訴費用由上訴人負擔。
二、陳述：除與原判決記載相同者外，補稱略以：
  (一)上訴人迄今仍未提出其系爭八樓增建部分之所有權證明：
    １本件上訴人上訴理由未見其舉證或另行提供可供鈞院調查之證據方法，僅單純
      片面的就原審判決提出質疑，甚至不斷陳稱原審判決為臆測或有矛盾，惟查本
      件兩造之爭點仍在上訴人究否為系爭八樓之房屋所有權人及上訴人有無其他足
      以排除強制執行之權利（即異議權），不在原審判決內容有無其所指稱之不當
      ，甚而原審判決毫無其指稱之瑕疪。
    ２按當事人主張有利於己之事實者，就其事實有舉證之責任，民事訴訟法第二百
      七十七條定有明文。本件上訴人迄今仍未就系爭八樓增建房屋所有權之取得權
      源舉證證明，僅以家族分配財產、電信費用收據及無內梯相連等理由，遽稱其
      即為所有權人，且未能提出任何資金明細以為證明，自難令人採信，抑有進者
      ，台灣台北地方法院民事執行處早於八十九年二月二十三日實施查封，倘依上
      訴人所述，係所有權人且長期居住，何以遲至八十九年十月底始提起本件第三
      人異議訴訟，此事實顯與常情不符，良以查封不動產，目前實務上係以揭示方
      法（強制執行法第七十六條參照）行之，上訴人不可能諉為不知，一般人若於
      所有物遭第三人指封，絕無可能遲至半年有餘始主張權利，則本件之提起實為
      上訴人為協助其弟脫免執行之卸責之舉。
  (二)上訴人之弟許漢任始係系爭八樓增建部分之所有權人：
    １本件原審以執行債務人許漢任（即上訴人之弟）前向被上訴人出具切結書，切
      結為其所有，並以其以自己之名義向台北市政府工務局建築管理處申請加蓋，
      強制執行程序中又不斷以頂樓系爭增建部分希望提高拍賣底價，從而原審認定
      其才是系爭增建部分之所有權人，至為正確。
    ２今上訴理由竟仍倒果為因主張因許漢任不簽立切結書，被上訴人即不予借款，
      故其不能據實以對，告知許漢任非所有權人，以貸得款項，此種臨訟始主張自
      己之「不法」以混淆視聽之訴訟方法，實令人不屑，進言之，上訴理由狀稱「
      ：：：若能併付計價則有機會在拍賣時多清償一些債務此對許漢任有利，正常
      情形下許漢任既不能確定八樓不致併付拍賣，自然會主張一併計價，否則豈不
      損失更大？：：：」，藉以曲解執行債務人許漢任向執行處表示將系爭八樓增
      建部分一併鑑價之動機，惟此更與常情不符，良以任何人不得藉執行他人物品
      之所得來減輕自己之債務，故除非是自己所有的，今縱有手足之情，執行債務
      人許漢任亦不會欺騙執行法院執行兄長之所有物，以提高拍賣底價、增益拍賣
      所得，此適證系爭八樓部分確為執行債務人許漢任所有。
  (三)綜上所述，本件縱令上訴人長期居住該址，亦僅為事實上之佔有，其原因關係或
    係兄弟間之無償使用借貸，或有償之租賃關係，惟此尚不得據為其為所有權人之
    佐證。
三、證據：援用原審所提證據。
    理    由
一、本件被上訴人上海商業儲銀行股份有限公司之法定代理人已更易為陳逸平，有財
    政部台財融字第八九０五六０三二號函在卷可稽，經其具狀聲明承受訴訟，依法
    核無不合，應予准許。
二、上訴人起訴主張：坐落台北市○居街三十號八樓增建之房屋係上訴人所有，惟被
    上訴人第一商銀、台灣中小企銀、上海商銀於聲請台灣台北地方法院為查封、拍
    賣上訴人之弟許漢任所有上開門牌七樓房、地之強制執行程序時，竟將上訴人所
    有上開房屋列入，為此提起第三人異議之訴，請求將其所有上開房屋之強制執行
    程序撤銷。縱認因上訴人無法提出原始之詳細出資證明，而認上訴人非所有權人
    ，惟上訴人居住於系爭建物已有多年，本於占有關係，上訴人亦得提起本訴以排
    除強制執行等語。
三、被上訴人則以：系爭建物七樓及頂樓增建部分，許漢任於八十年二月廿一日設定
    抵押權與第一商銀時，即出具切結書，表示上開建物均為其所有，於實行抵押權
    時，願一併處分，而許漢任於強制執行程序進行中，曾至民事執行處並曾具狀就
    鑑定價格表示意見，稱頂樓增建市價，不止鑑定價格等語，足證該八樓增建部分
    ，確係許漢任所有，且件本於八十九年二月廿三日實施查封，上訴人遲至八十九
    年十月底始提起本件訴訟，顯與常情不符。再電信機關對繳納電話費者，向不審
    核資格，從而電信費用收據自不足證明其為所有權人，又頂樓與頂樓增建部分，
    不當然以內梯相連通，乃事理之常，不足以之認定八樓增建部分為上訴人所有，
    況縱頂樓增建物因無內梯相通，非許漢任所興建，但亦不可當然推論為上訴人興
    建，今上訴人既不能舉證證明該頂樓增建部分，由其鳩工興建，其非所有權人自
    明。復查，許漢任早於七十六年五月七日申請於其頂樓增建二九點六九平方公尺
    之加強磚造構造物，並由主管機關即台北市政府工務局建築管理處函覆在案，足
    證系爭頂樓增建部分，確係由許漢任所加蓋至明。另上訴人親屬家族間之分配關
    係如何，並不能推定該頂樓增建部分，係由上訴人所興建。縱令上訴人長期居住
    該址，亦僅為事實上之占有關係，尚不得提起本件之訴等語，資為抗辯。
四、得心證之理由：
  (一)上訴人主張原法院八十九年度執字第一四一九二號清償債務強制執行事件，將台
    北市○居街三十號八樓房屋實施查封程序之事實，業據其提出原法院民事執行處
    八十九年八月十六日執行筆錄、建物登記簿謄本為證，並為被上訴人所不爭執，
    且經本院依職權調閱上開案卷，核對無訛，應堪信為真實。次查，上訴人主張上
    開八樓房屋為其所有乙節，則為被上訴人所否認，並以前開情詞置辯，因此本件
    兩造之爭點即在於上訴人究否為上開房屋之所有權人，及本於占有之關係，上訴
    人得否提起第三人異議之訴，茲分述如后：
  (二)按當事人主張有利於己之事實者，就其事實有舉證之責任，但法律別有規定，或
    依其情形顯失公平者，不在此限，民事訴訟法第二百七十七條定有明文。本件上
    訴人主張其為台北市○居街三十號八樓房屋之所有權人，業為被上訴人所否認，
    其自應就其主張之事實，負舉證之責。
  (三)上訴人主張系爭八樓增建房屋雖由許漢任具名增建，但合法增建部分，約僅有十
    坪，其餘部分係另行增建，事實上均由上訴人出資興建，且由七樓與八樓內部不
    相連結，七樓供許漢任使用，八樓則為上訴人長期使用，可證八樓為上訴人所有
    ，並提出台北市政付工務局建築管理處七十六年五月十八日北市工建（查）字第
    二三二八八號函、電信費用收據在卷可稽。惟查，觀之上開書函，八樓增建之二
    九點六九平方公尺，確係由許漢任於七十六年五月七日向台北市政府工務局建築
    管理處申請加蓋增建物，依此而論，尚不能證明系爭八樓增建物之所有權人係上
    訴人，上訴人主張該申請增建及嗣後擴建部分，事實上均由其出資乙情，雖於本
    院提出萬泰工程有限公司出具之估價單及施工圖說影本為證，並聲請傳證謝明朗
    ，然姑不論該估價單及施工圖說之真正為被上訴人所否認，上訴人復無法舉證證
    明該項私文書之真正，即使承認該文書為真，惟觀諸該估價單，抬頭僅記載「許
    先生」，則究為上訴人甲○○，抑係上訴人之弟許漢任，已屬不明，是上訴人並
    不能證明該增建物確為其出資委請萬泰工程有限公司興建。至證人謝明朗則結稱
    ：「伊是去做室內裝簧，整個裝簧不是伊承包，伊只是木工工人，是甲○○叫伊
    去做木工，工資是甲○○付的，伊不知八樓增建是何人所有，也不知是否為萬泰
    工程公司所承建，也不知是由何人委託興建等語。」是依其所證，充其量僅能證
    明該增建物之室內裝簧為上訴人聘人施作，尚不能證明增建房屋本身為上訴人所
    委建。
  (四)再按諸社會常情，公寓大廈之頂樓增建部分，通常屬於頂樓所有人所有，其以內
    梯相連者，固有之，而無內梯相連，自為獨立之門戶者，亦有之，因此並不能以
    系爭七樓、八樓建物無內梯相連，即能認定該八樓增建物為上訴人所有。至於上
    訴人所提其電話費帳單上之地址固載為台北市○居街三十號七樓之頂，然電話之
    裝設及電信費用帳單寄送地址，並非以申請使用電話人為該建物之所有權人為必
    要，因此該電信費用收據亦不足為上訴人係系爭八樓增建物所有權人之證明。
  (五)上訴人又主張許漢任曾委託太平洋房屋出賣其所有七樓之房屋以清償債務，當時
    委託七樓部分，八樓部分並未在委託之列，可證八樓房屋非許漢任所有，蓋依一
    般社會通念，若七樓及八樓增建房屋均為許漢任有，應會一併出售以求得較高價
    金，焉會留下八樓增建部分云云，並提出專任委託契約書在卷可查。然查，許漢
    任雖僅委託太平洋房屋出售七樓部分，八樓增建部分並不包括在內，但其原因或
    係留供自用，或係供上訴人之用，不一而足，尚難以此證明該屋非許漢任所有，
    亦不能以此遽認該八樓增建部分，為上訴人所有。
  (六)上訴人另主張系爭房屋全棟之基地為上訴人祖父許金山遺留之土地，許金山派下
    有八房，該基地嗣後與建商合建，其中四房分配台北市○居街三十號及二十八號
    部分樓層，上訴人之父許文理之子女只分配二戶，但上訴人有三兄弟，其中上訴
    人之弟許超雄及許漢任分配三十號六樓、七樓，因此親族乃同意由上訴人興建八
    樓云云，並提出親屬關係系統表在卷可按，復舉證人許文理及許漢任為證。惟查
    ：
    １證人許文理為上訴人之父，許漢任為上訴人之弟，系爭增建房屋如無法證明確
      為上訴人所有，則將為許漢任之債權人執行拍賣，故渠等之證言不免偏頗上訴
      人，自不能遽信。
    ２又苟上訴人所稱其父許文理之子女只獲分配二戶，而由上訴人之弟許超雄、許
      漢任分別配得三十號六樓、七樓，則本件嗣由許漢任出資於其七樓頂樓增建供
      上訴人使用，亦合情理。茲上訴人既無法證明確由其個人出資興建，即難認該
      頂樓增建為其所有。
    ３另上訴人主張其二伯許仁壽之子許永宗亦未分配到合建房屋，上訴人家族乃同
      意分配地下室與許永宗云云，惟許永宗使用地下室之情，與上訴人是否為八樓
      增建物之所有權無關，並不足以證明上訴人為該八樓增建物之所有權人。
  (七)上訴人復主張其弟許超雄將其所有同棟六樓之房屋設定抵押權與第一商銀，權利
    價值為本金最高限額一千三百九十四萬元，而許漢任之七樓設定予第一商銀之抵
    押權權利價值亦相同，可見許漢任並未將八樓部分設定抵押權與第一商銀，而第
    一商銀之抵押權範圍，亦不包括八樓增建部分云云。惟查：
    １系爭八樓增建部分所有權之認定如何，與該增建部分是否為抵押權範圍之列，
      邏輯上並無關連，故自不得以該增建部分非抵押權效力所及，即用以認定其所
      有權非許漢任所有。
    ２按依民法第八百七十七條規定：「土地所有人於設定抵押權後，在抵押之土地
      上營造建築物者，抵押權人於必要時，得將其建築物與土地併付拍賣。但對於
      建築物之價金，無優先受清償之權。」本於此一規定之法理，建築物之所有權
      人，於設定抵押權後，在原建築物再行擴建或增建者，除應認為抵押物之從物
      因添附而為抵押物之一部者外，執行法院於必要時得就增建部分併付拍賣，但
      抵押權人就增建部分無優先受償之權（參照辦理強制執行事件應行注意事項第
      四十二項第三款）。因此對於抵押後之增建物，固非抵押權效力所及，然其如
      為抵押人所有，抵押權人於必要時，仍得依上開規定聲請併付拍賣。至於抵押
      時業已存在之增建物，除其為抵押物之從物因添附而成為抵押物之一部者外，
      由於其並非「先押後建」，抵押權人固不得以拍賣抵押物裁定為執行名義，聲
      請併付拍賣，然如該增建物屬抵押人所有，而抵押權人係以一般執行名義聲請
      執行者，自得就該增建部分一併聲請強制執行，此乃當然之解釋。
    ３查本件依被上訴人第一商銀所述，其辦理七樓設定登記時，已發現該八樓增建
      物，但評估鑑價之時，因該增建物無產權登記，並無保障，遂未加以鑑價，但
      要求許漢任出具切結書，切結為其所有，將來併同處分，是以七樓之設定抵押
      權額與六樓相同等語，並提出不動產說明書、擔保物照片、核准設定抵押權登
      記申請書附卷足稽。查，上訴人對於第一商銀所提之上開書證，並不爭執，觀
      諸該不動產說明書為八十年一月廿二日所製作，抵押權設定申請書則為八十年
      二月六日所製作，足見第一商銀所辯於辦理抵押權設定登記時，已發現頂加建
      部分，因加建部分無產權登記，並無保障，故不因之提高抵押權設定登記金額
      等語，堪予採信。而本件查封七樓、八樓房屋之執行名義除拍賣抵押物之裁定
      外，尚有確定之支付命令，此有本院調取之台灣台北地方法院八十九年度民執
      字第一四一九二號執行案卷可稽，故執行債權人對該八樓之增建縱無抵押之效
      力，亦得依支付命令之執行名義聲請一併執行。故縱如上訴人所言，該增建部
      分非抵押效力所及，亦無法為上訴人有利之認定。
    ４固然切結書為許漢任所切結簽立，對上訴人並無何拘束力，惟許漢任於原法院
      民事執行處委託鑑價後，曾於八十九年十月十九日及同月廿五日分別具狀向至
      原法院民事執行處表示，將八樓增建物一併計價，鑑定價格顯然偏低等語，有
      原法院八十九年十月十九日執行筆錄及許漢任之陳報狀附卷足參，其嗣雖證稱
      僅係就鑑價表示意見，並未表示該八樓部分為其所有云云，然以其向民事執行
      處表示含八樓增建部分鑑價格偏低之情觀之，其對於將八樓增建部分併付強制
      執行，實無異議，另參以原法院民事執行處於八十九年八月十六日曾至現場勘
      驗，當時上訴人在場，則其最遲應於該期日已知該屋為法院強制執行，而許漢
      任又為其親弟，焉有不告知許漢任之理，然許漢任仍具狀向原法院民事執行處
      為上開之表示，且另具狀聲明異議表示其七樓已出租他人，有該聲明異議狀附
      於執行案卷可憑，顯見許漢任對於強制執行並非完全不諳法律程序，其既要求
      執行法院就增建部分為提高底價，顯係認該屋為其所有，若非真實，以許漢任
      與上訴人為兄弟至親，何庸為增加債權人之受償金額而使上訴人所有之屋為他
      人拍賣致上訴人無屋可住？故益證該八樓增建物為許漢任所有無訛。
  (八)按第三人就執行標的物有足以排除強制執行之權利者，得於強制執行程序終結前
    ，向執行法院對債權人提起異議之訴，強制執行法第十五條前段著有明文。所謂
    有足以排除強制執行之權利者，係指對於執行標的物有所有權、典權、留置權、
    質權存在之情形之一者而言，占有，依民法第九百四十條之規定，不過對於物有
    事實上管領之力，自不包含在內（最高法院四十四年台上字第七二一號判例意旨
    參照），蓋占有雖受法律之保護，惟無權占有者固不待論，有權占有者，必恆伴
    有其原因關係，或為租賃，或為使用借貸等等，不一而足。如其占有係在查封之
    後，則不論為有權占有或無權占有，均不得對抗查封，於拍賣後，執行法院應解
    除其占有，點交予買受人或承受人；如其占有係在查封之前，且非對於無權占有
    不爭執者，充其量僅能主張拍定後不為點交，尚不能排除強制執行之程序（強制
    執行法第九十九條第一項、第二項參照）。以本件而言，系爭八樓增建物為許漢
    任所有，已如前述，許漢任為強制執行之債務人，則被上訴人自得對該增建物聲
    請執行，上訴人以占有關係充其量僅能阻止拍定後之點交，殊不能排除被上訴人
    之強制執行。
五、綜上所述，本件上訴人之主張為不可採，系爭台北市○居街三十號八樓增建物之
    所有權人為許漢任，上訴人並非所有權人，亦不得以其為占有之地位，提起本件
    異議之訴，是其起訴請求撤銷原法院八十九年度民執字第一四一九二號拍賣抵押
    物事件所查封之上開增建房屋之強制執行程序，為無理由，不應准許。原審為上
    訴人敗訴之判決，於法並無不合。上訴意旨，指摘原判決不當，求予廢棄，為無
    理由，應予駁回。
六、本件事證已臻明確，兩造其餘之攻擊防禦方法及所舉未經援用之證據，經本院審
    酌後，認均與判決結果不生影響，爰不予一一論駁，附予敘明。
七、據上論結，本件上訴為無理由，依民事訴訟法第四百四十九條第一項、第七十八
    條，判決如主文。
中　　　華　　　民　　　國　　九十一　　年　　　三　　　月　　二十六　　日
                              民事第十一庭
                            　　　　審判長法官　吳　景　源
                            　　　　　　　法官　連　正　義
                            　　　　　　　法官　陳　金　圍
右正本係照原本作成。
如不服本判決，應於收受送達後二十日內向本院提出上訴書狀，其未表明上訴理由者
，應於提出上訴後二十日內向本院補提理由書狀（均須按他造當事人之人數附繕本）
上訴時應提出委任律師或具有律師資格之人之委任狀；委任有律師資格者，另應附具
律師及格證書及釋明委任人與受任人有民事訴訟法第四百六十六條之一第一項但書或
第二項（詳附註）所定關係之釋明文書影本。
中　　　華　　　民　　　國　　九十一　　年　　　三　　　月　　二十六　　日
　　　　　　　　　　　　　　　　　　      書記官　章　大　富
附註：
民事訴訟法第四百六十六條之一（第一項、第二項）：
對於第二審判決上訴，上訴人應委任律師為訴訟代理人。但上訴人或其法定代理人具
有律師資格者，不在此限。
上訴人之配偶、三親等內之血親、二親等內之姻親，或上訴人為法人、中央或地方機
關時，其所屬專任人員具有律師資格並經法院認為適當者，亦得為第三審訴訟代理人
。
